臺灣彰化地方法院刑事判決              100年度選訴字第7號
公  訴  人  臺灣彰化地方法院檢察署檢察官
被      告  邱銀火
選任辯護人  楊振芳律師
被      告  林秀純
選任辯護人  楊振芳律師
上列被告因違反公職人員選舉罷免法等案件，經檢察官提起公訴
（100 年度選偵字第18號、第19號），本院判決如下：
    主  文
邱銀火共同對於有投票權之人，交付賄賂，而約其投票權為一定
之行使，處有期徒刑壹年拾月。緩刑年，且應於緩刑期內接受
臺灣彰化地方法院檢察署所舉辦之法治教育貳場次，緩刑期間付
保護管束。褫奪公權年。扣案之賄款新台幣陸仟元，沒收之。
林秀純有投票權之人，收受賄賂，而許以其投票權為一定之行使
，處有期徒刑貳月。緩刑年。褫奪公權貳年。扣案之賄款新臺
幣壹仟元沒收；又共同對於有投票權之人，交付賄賂，而約其投
票權為一定之行使，處有期徒刑壹年陸月。緩刑年。褫奪公權
年。扣案之賄款新臺幣陸仟元沒收。應執行有期徒刑壹年柒月
。緩刑年，且應於緩刑期內接受臺灣彰化地方法院檢察署所舉
辦之法治教育貳場次，緩刑期間付保護管束。褫奪公權年。扣
案之賄款新臺幣柒仟元，沒收之。
    犯罪事實
一、邱銀火與彰化縣永靖鄉竹子村第19屆村長缺額補選之候選人
    邱良順係叔姪關係，又擔任彰化縣永靖鄉竹子村社區發展協
    會理事長，其為使不知情之邱良順得於民國100年10月1日舉
    行之村長補選中能順利當選，竟計畫以林秀純及其家人、鄰
    居為行賄對象，基於反覆對有投票權之人行求、交付賄賂，
    而約其為投票權一定行使之單一犯意，於同年9月26日上午
    某時，前往有投票權之林秀純址設彰化縣永靖鄉竹子村6鄰
    竹後巷7號之2之家庭式理髮店內，交付新臺幣（下同）
    10,000 元之賄款予林秀純，以每票1,000元之代價，要求其
    與子、女共4人投票予邱良順而為一定行使外，並要求林秀
    純向其鄰居買票，惟因林秀純之子女已表示不願返家投票，
    林秀純遂將其中3,000元退還邱銀火，而基於有投票權人收
    受賄賂而許以投票權為一定行使之犯意，收受1,000元之賄
    款。至於其餘賄款6,000元部分，林秀純知此係就上開村長
    選舉約使其鄰居就村長選舉為投票權一定之行使，以達買票
    目的之對價，乃另行起意，且與邱銀火共同基於對於有投票
    權之人行求、交付賄賂，而約其為投票權一定行使之之犯意
    聯絡，於同年9月30日下午5時許，在其店門口交付50 0元予
    王素裡，要求其投票予邱良順，王素裡則基於有投票權人收
    受賄賂而許以投票權為一定行使之犯意，當場同意而收受該
    500元（王素裡投票收賄之犯行，業經臺灣彰化地方法院檢
    察署〈下稱彰化地檢署〉檢察官為緩起訴處分）；再於同日
    下午5時許，在彰化縣永靖鄉竹子村7鄰竹後巷10號周許珠家
    中，交付2,000元予周許珠，要求其與女兒投票予邱良順，
    惟遭周許珠拒絕，而未與林秀純就期約交付賄賂達成意思合
    致（周許珠業經彰化地檢署檢察官為不起訴處分）；復於同
    日下午6時許，在其店內交付2,0 00元予鄭香，要求其與女
    兒投票予邱良順，鄭香則基於有投票權人收受賄賂而許以投
    票權為一定行使之犯意，當場同意而收受之（鄭香投票收賄
    之犯行，業經彰化地檢署檢察官為緩起訴處分）。嗣王素裡
    、鄭香因遭其家人反對，而將上開賄款退還予林秀純。嗣經
    民眾檢舉後，始循線查獲上情，並扣得賄款7,000元。
二、案經法務部調查局彰化縣調查站移送及彰化縣警察局員林分
    局報告臺灣彰化地方法院檢察署檢察官偵查起訴。
    理  由
一、程序部分：
  (一)按檢察官職司追訴犯罪，就審判程序之訴訟構造言，檢察官
    係屬與被告對立之當事人一方，偵查中對被告以外之人所為
    之偵查筆錄，或被告以外之人向檢察官所提之書面陳述，性
    質上均屬傳聞證據。在理論上，如未予被告反對詰問、適當
    辯解之機會，一律准其為證據，似有違當事人進行主義之精
    神，對被告之防禦權亦有所妨礙；然而現階段刑事訴訟法規
    定檢察官代表國家偵查犯罪、實施公訴，必須對於被告之犯
    罪事實負舉證之責，依法其有訊問被告、證人及鑑定人之權
    ，證人、鑑定人且須具結，而實務運作時，偵查中檢察官向
    被告以外之人所取得之陳述，原則上均能遵守法律規定，不
    致違法取供，其可信性極高，為兼顧理論與實務，乃於修正
    刑事訴訟法時，增列第159條之1第2項，明定被告以外之人
    （含被害人、證人等）於偵查中向檢察官所為陳述，除顯有
    不可信之情況外，得為證據（最高法院95年度台上字第10
    44號判決參照）；復按刑事訴訟法第159條之1第2項，明定
    被告以外之人於偵查中向檢察官所為陳述，除顯有不可信之
    情況外，得為證據。所謂「不可信之情況」，由法院審酌被
    告以外之人於陳述時之外在環境及情況而為判斷。而被告以
    外之人於偵查時，是否與被告對質，與其陳述時之外在環境
    並無必然之關聯，自不得以偵查中未經被告詰問，逕認該陳
    述無證據能力。至該等陳述與事實是否相符，要屬證據證明
    力之問題，與證據能力之有無，不容混淆（最高法院94年度
    台上字第7132號判決、95年度台上字第1585號判決參照）；
    又證人於檢察官偵查中所為之陳述，審酌該陳述作成之客觀
    條件及環境，認其心理狀態健全，並無受到脅迫、利誘或詐
    欺，自非顯有不可信之情形，依刑事訴訟法第159條之1第2
    項之規定，亦得為證據（最高法院95年度台上字第934 號判
    決參照）。查本件證人王素裡、鄭香於100年10月6在檢察官
    偵查中，皆具結為證述，且渠等於該次檢察官訊問為陳述時
    均自然應答無誤，並明確表示所述屬實，復無受到脅迫、利
    誘或詐欺之情形，足見證人王素裡、鄭香於檢察官訊問時所
    為具結之證詞，非顯有不可信之情形，得為採為本件之論據
    。
  (二)按被告以外之人於審判外之陳述，雖不符刑事訴訟法第159
    條之1至第159條之4之規定，而經當事人於審判程序同意作
    為證據，法院審酌該言詞陳述或書面陳述作成時之情況，認
    為適當者，亦得為證據；當事人、代理人或辯護人於法院調
    查證據時，知有同法第159條第1項不得為證據之情形，而未
    於言詞辯論終結前聲明異議者，視為有前項之同意，刑事訴
    訟法第159條之5定有明文。查本判決下述所引用具傳聞性質
    之言詞或書面陳述，業經檢察官、被告邱銀火、林秀純及其
    等辯護人於本院審判期日逐一提示，使其等表示意見，迄至
    本院言詞辯論終結前，均未就證據能力聲明異議（見本院卷
    第27頁），本院審酌該等言詞及書面陳述之取得過程，並無
    違法不當之情事，與本案待證事實間復具有相當之關聯性，
    認為以之作為證據應屬適當，揆諸上開規定，應認為該等言
    詞及書面陳述亦得為證據。
二、實體部分：
  (一)上揭犯罪事實，業據被告邱銀火、林秀純於偵訊、本院審理
    時均坦承不諱，核與證人王素裡、鄭香、周許珠於偵訊中所
    證述之情節相符（見100年度選他字第33號卷宗，第30頁、
    第31頁、第39頁、第40頁、第47頁），且有上開證人全戶戶
    籍資料查詢結果9張、查扣之現金照片2張在卷可憑，復有現
    金7,000元扣案可證，足見被告2人之自白與事實相符。
  (二)按共同正犯之成立，祇須具有犯意之聯絡，行為之分擔，既
    不問犯罪動機起於何人，亦不必每一階段犯行，均經參與。
    共同實行犯罪行為之人，在合同意思範圍內，各自分擔犯罪
    行為之一部，相互利用他人之行為，以達其犯罪之目的者，
    即應對於全部所發生之結果，共同負責；共同正犯間，非僅
    就其自己實行之行為負其責任，並在犯意聯絡之範圍內，對
    於他共同正犯所實行之行為，亦應共同負責（最高法院34年
    上字第862號、32年上字第1905號判例、97年度臺上字第25
    17號判決意旨參照）。本件被告邱銀火將其所出資金其中6,
    000元賄款交付予被告林秀純，指示被告林秀純交付該等選
    舉代價之金錢予其設籍於彰化縣永靖鄉竹子村內有投票權之
    鄰居，約使該等受賄選民自行或告知家人投票予上開選舉之
    候選人邱良順，被告林秀純再將上開賄款中之500元交予王
    素裡，2,000元交予鄭香，並對周許珠為行求之行為，則被
    告邱銀火雖未親自交付賄款予王素裡、鄭香，亦未親自對周
    許珠為行求，然被告邱銀火顯就對於有投票權之人即被告林
    秀純對其鄰居行求、交付賄賂，而約其投票權為一定之行使
    之犯行，均具共同犯意聯絡及行為分擔，皆甚明確，自應各
    就具共同犯意聯絡及行為分擔部分發生之全部結果共同負責
    ，而共同擔負該等罪責。
  (三)綜上所陳，應認本件事證明確，被告邱銀火對有投票權之林
    秀純，交付賄賂，而約其為投票權為一定之行使之犯行；被
    告邱銀火、林秀純共同對於有投票權之人，行求、交付賄賂
    ，而約使其投票權為一定之行使之犯行（指王素裡、鄭香、
    周許珠部分）；被告林秀純有投票權之人，收受賄賂，而許
    以投票權為一定之行使之犯行，均堪認定，皆應依法論科。
三、論罪科刑：
  (一)按投票行賄罪之處罰，於刑法第144條及公職人員選舉罷免
    法第99條第1項分別設有規定，而公職人員選舉罷免法第99
    條第1項相較於刑法第144條而言，應屬特別法，則依特別法
    優於普通法之規定，當優先適用公職人員選舉罷免法第99條
    第1項。查被告邱銀火、林秀純用以行賄之現金為每個選民
    1,000元或500元，依通常社會上之價值觀念，雖非鉅額，然
    依法務部於90年10月8日以法檢字第036885號函所檢附「賄
    選犯行例舉」第二項，以30元之商品價值，作為單純加深選
    民印象之宣傳行為與動搖投票意向之賄選犯行二者之劃分基
    礎，經多年來廣為宣傳，已使多數候選人及選民獲悉，並產
    生合理之信賴；而本案行賄之金額為每個投票權人現金1,00
    0元或500元，顯已高於上述金額甚多，依目前社會價值觀念
    、授受雙方之認知及物價水準判斷，應可認定確屬「約以投
    票權為一定行使」之財物賄賂。是核被告邱銀火、林秀純所
    為，均係犯公職人員選舉罷免法第99條第1項之對於有投票
    權人行求、交付賄賂，而約其為投票權一定之行使罪（下稱
    行求、交付賄賂罪）。另核被告林秀純收受邱銀火交付之賄
    賂，而許其為投票權一定之行使，所為係犯刑法第143條第1
    項之投票受賄罪。
  (二)次按公職人員選舉罷免法第99條第1項，以對於有投票權之
    人，行求、期約或交付賄賂或其他不正利益，而約其不行使
    投票權或為一定之行使者，為構成要件，其行求、期約、交
    付行為，係屬階段行為，倘已完成最後階段之交付賄賂行為
    ，之前之行求、期約行為均已被吸收而不再論罪。再按刑法
    上之「交付」賄賂，係「收受」賄賂之對應行為，故必對方
    已經收受，而後始有交付可言，至所謂「收受」，乃取得賄
    賂而加以保持或不予返還之義，如行賄之相對人拒絕收受，
    顯無收受之意思，則行賄人應僅成立行求賄賂罪，不能遽論
    以交付賄賂罪（最高法院84年度臺上字第520號判決意旨參
    照）。另按所謂「集合犯」，係指立法者所制定之犯罪構成
    要件中，本即預定有數個同種類行為而反覆實行之犯罪而言
    ，因之被稱為「法定接續犯」。故是否集合犯之判斷，客觀
    上應斟酌法律規範之本來意涵、實現該犯罪目的之必要手段
    、社會生活經驗中該犯罪必然反覆實行之常態及社會通念等
    ；主觀上則視其反覆實行之行為是否出於行為人之單一犯意
    ，並秉持刑罰公平原則，加以判斷。公職人員選舉罷免法第
    99條第1項投票行賄罪之犯罪主體，並不以候選人為限；其
    犯罪態樣亦不衹一端，由該罪構成要件之文義衡之，實無從
    憑以認定立法者本即預定該犯罪之本質，必有數個同種類行
    為，而反覆實行之集合犯行，故上開投票賄選罪，尚非集合
    犯之罪。在刑法刪除連續犯規定之前，通說係論以連續犯。
    又刑法於94年2 月2日修正公布（95年7月1日施行）刪除連
    續犯規定之同時，對於合乎接續犯或包括的一罪之情形，為
    避免刑罰之過度評價，已於立法理由說明委由實務以補充解
    釋之方式，發展接續犯之概念，以限縮數罪併罰之範圍。鑑
    於公職人員選舉，其前、後屆及不同公職之間，均相區隔，
    選舉區亦已特定，以候選人實行賄選為例，通常係以該次選
    舉當選為目的。是於刪除連續犯規定後，苟行為人主觀上基
    於單一之犯意，以數個舉動接續進行，而侵害同一法益，在
    時間、空間上有密切關係，依一般社會健全觀念，難以強行
    分開，在刑法評價上，以視為數個舉動之接續實行，合為包
    括之一行為予以評價，較為合理，於此情形，即得依接續犯
    論以包括之一罪。否則，如係分別起意，則仍依數罪併合處
    罰，方符立法本旨（最高法院99年度第5次刑事庭會議決議
    意旨參照）。查本件被告邱銀火交付及行求賄賂之犯行，係
    先由其於100年9 月26日上午交付7,000元予被告林秀純，除
    由被告林秀純以其中1,000元作為允諾其投票權為一定行使
    之對價外，再由被告邱銀火決定以其餘賄款之代價，推由被
    告林秀純為實際交付賄選物品之舉措，且行賄之對象均指定
    係被告林秀純設籍於同村之鄰居，行賄之時間均為100年9月
    30日下午，行賄之地點亦則在被告林秀純經營之家庭式理髮
    店及周許珠之住處，是本件被告邱銀火獨自涉犯之交付賄賂
    罪，及其與被告林秀純共同涉犯之行求、交付賄賂犯行，對
    象固有被告林秀純、證人王素裡、鄭香、周許珠4人，惟依
    上開論述意旨，此等投票行賄行為在時間、空間上均有密切
    關係，且行賄犯意亦屬單一，依一般社會健全觀念，難以強
    行分開，是在刑法評價上，應認係接續犯而論以公職人員選
    舉罷免法第99條第1項之交付賄賂罪之一罪（行求賄賂之低
    度行為，應為交付賄賂之高度行為所吸收，不另論罪）。檢
    察官就被告邱銀火、林秀純共同行求周許珠部分之犯行，雖
    未起訴，惟該部分與本案偵查檢察官起訴之部分有接續犯之
    包括一罪之關係，本院自應併予審理。被告邱銀火所犯「共
    同行求」周許珠部分，及「單獨、共同交付賄賂」予被告林
    秀純、證人王素裡、鄭香部分，既為接續犯，則主文僅知不
    法內涵較高之交付賄賂罪名為已足（最高法院76年度台上字
    第4041號判決意旨參照）。被告邱銀火、林秀純間，就行求
    證人周許珠及交付賄賂證人王素裡、鄭香之犯行，俱有犯意
    之聯絡及行為之分擔，渠等既共同實行犯罪之行為，自均應
    論以共同正犯。被告林秀純所犯上開2罪（交付賄賂罪、收
    受賄賂罪），犯意各別，行為互異，應予分論併罰。
  (三)又按犯公職人員選舉罷免法第99條第1 項或第2 項之罪，在
    偵查中自白者，減輕其刑。同條第5項前段定有明文。經查
    ，被告邱銀火、林秀純於檢察官偵訊時均自白其犯罪行為（
    100年度選他字第33號卷宗第18頁、第19頁、第24頁）；是
    被告2人應有公職人員選舉罷免法第99條第5項前段規定之適
    用，爰就被告邱銀火、林秀純所犯之交付賄賂罪，應依公職
    人員選舉罷免法第99條第5項前段規定，減輕其刑。
  (四)按量刑固屬法院自由裁量之職權，然仍應受比例原則等法則
    之拘束，並非可恣意為之，致礙及公平正義之維護，必須兼
    顧一般預防之普遍適應性與具體個案特別預防之妥當性，始
    稱相當。而刑法第59條之酌量減輕其刑，必於犯罪之情狀，
    在客觀上足以引起一般同情，認為即予宣告法定低度刑期，
    猶嫌過重者，始有其適用。查被告邱銀火擔任竹子村社區發
    展協會理事長，被告林秀純經營家庭理髮，均應具有相當之
    智識，為圖邱良順當選竟賄賂鄉里，害及民主選舉之公平與
    公正，與國家屢次加強宣導之勿買票政令有違，又已依公職
    人員選舉罷免法第99條第5項前段之規定予以減輕其刑，是
    其犯罪之情狀，在客觀上並不足以引起一般同情，顯無可憫
    恕之情狀，自無再依刑法第59條規定減輕其刑之必要，附此
    敘明。
  (五)爰審酌選舉乃民主政治最重要之表徵，其攸關一國政治良窳
    甚鉅，而賄選為嚴重破壞民主機制之正常運作及選舉公平性
    之主要根源，被告邱銀火、林秀純不知守法維護乾淨選舉之
    公正性，明知賄選對民主政治最珍貴之選舉制度造成嚴重破
    壞性，竟輕忽法紀，竟均未循正常方式輔選，對有投票權人
    行求、交付賄賂而為賄選行為，嚴重妨害選舉公正性，原應
    從重量刑，惟斟酌被告邱銀火、林秀純犯後均坦承犯行，態
    度尚可，暨考其犯罪之動機、方法、手段、智識程度等一切
    情狀，分別量處如主文所示之刑，並就被告林秀純部分定其
    應執行之刑，以示懲警。
  (六)末查，被告邱銀火、林秀純均未曾因故意犯罪受有期徒刑以
    上刑之宣告，有其等2人之臺灣高等法院被告前案紀錄表各1
    份附卷可參，被告邱銀火、被告林秀純均係一時失慮，偶罹
    刑典，是歷經此偵、審程序及罪刑宣告之教訓，當知所警惕
    ，信無再犯之虞，本院因認其所受之宣告刑，以暫不執行為
    適當，爰分別依刑法第74條第1項第1款之規定，均諭知緩刑
    3年。又本院斟酌被告為本案交付、收受賄賂等犯行，法治
    觀念尚嫌薄弱，爰併依刑法第74條第2項第8款之規定，命被
    告應接受臺灣彰化地方法院檢察署所舉辦之法治教育2場次
    ，期能使被告邱銀火、林秀純明瞭其等行為所造成之危害，
    以資警惕，並依刑法第93條第1項第1款、第2款規定諭知被
    告於緩刑期間付保護管束。至被告接受法治教育之內容、方
    式，屬執行之問題，應由執行檢察官斟酌全案情節，妥為指
    定，併予敘明。
  (七)再按公職人員選舉罷免法第113條第3項規定：「犯本章之罪
    或刑法分則第6章之妨害投票罪，宣告有期徒刑以上之刑者
    ，並宣告褫奪公權。」被告2人既因犯公職人員選舉罷免法
    第99條第1項及刑法第143條第1項之罪而經論罪科處有期徒
    刑，自均應依據公職人員選舉罷免法第113條第3項之規定及
    刑法第37條第2項規定，分別宣告褫奪公權如主文所示，被
    告林秀純並依刑法第51條第8款之規定，擇其中最長部分執
    行之。
  (八)按按公職人員選舉罷免法第99條第3項規定：「預備或用以
    行求期約或交付之賄賂，不問屬於犯人與否，沒收之。」此
    項沒收為刑法第38條沒收之特別規定，採絕對義務沒收主義
    ，祇要係預備或用以行求期約或交付之賄賂，不論是否屬於
    被告所有或已否扣案，法院均應宣告沒收，並無自由裁量之
    餘地。但如其賄賂已交付予有投票權之人收受，因收受者係
    犯刑法第143條第1項之投票受賄罪，其所收受之賄賂應依同
    條第2項規定沒收之，如全部或一部不能沒收時，追徵其價
    額。故犯投票行賄罪者，其已交付之賄賂固應依刑法第143
    條第2項之規定，於其對向共犯所犯投票受賄罪之從刑宣告
    沒收、追徵，而毋庸再依首揭規定重複宣告沒收。但若對向
    共犯（即收受賄賂者）所犯投票受賄罪嫌，業經檢察官依刑
    事訴訟法第253條規定為不起訴處分，或依同法第253條之1
    為緩起訴處分確定者，則收受賄賂之對向共犯既毋庸經法院
    審判，其所收受之賄賂即無從由法院依刑法第143條第2項之
    規定宣告沒收、追徵。至刑事訴訟法第259條之1雖規定：檢
    察官依同法第253條或第253條之1為不起訴或緩起訴之處分
    者，對供犯罪所用、預備或因犯罪所得之物，以屬於被告者
    為限，「得」單獨聲請法院宣告沒收；但其限於供犯罪所用
    、預備或因犯罪所得之物，且必須「屬於被告者」，始「得
    」由檢察官聲請法院宣告沒收，係採相對義務沒收主義，與
    前揭公職人員選舉罷免法第99條第3項規定「不問屬於犯人
    與否」均沒收之，其範圍並不相同。況該法條用語既曰「得
    」，而非曰「應」，則檢察官是否依該條規定單獨聲請法院
    宣告沒收，仍有裁量權，若檢察官未依上述規定單獨聲請法
    院宣告沒收，則法院自仍應依公職人員選舉罷免法第99條第
    3項之規定，將犯投票行賄罪者所交付之賄賂，於投票行賄
    罪之本案予以宣告沒收，始符立法本旨（最高法院100年度
    台上字第5407號判決意旨參照）。本案扣案之賄款7,000 元
    ，其中1,000元，為被告邱銀火行賄被告林秀純之賄款，揆
    諸上揭說明，應依刑法第143條第2項之規定，於被告林秀純
    投票收賄罪刑宣告主文項下，宣告沒收；其中2,500元，為
    被告邱銀火、林秀純用以交付王素裡、鄭香之賄賂，惟王素
    裡、鄭香遭查獲前已退還被告林秀純，業如本院認定如上，
    故係由被告林秀純支配管領中；其中3,500元，為被告邱銀
    火、林秀純預備用以交付之賄賂，故賄款總計6,000元（即
    2,500元與3, 500元），應依公職人員選舉罷免法第99條第3
    項規定，不問屬於犯人與否，於被告邱銀火、林秀純所受罪
    刑宣告主文項下皆為沒收之諭知。
據上論斷，應依刑事訴訟法第299 條第1 項前段，公職人員選舉
罷免法第99條第1 項、第3 項、第5 項前段、第113 條第3 項，
刑法第11條、第28條、第143 條第1 項、第2 項、第37條第2項
、第51條第5款、第8款、第9款、第74條第1項第1款、第2項第8
款、第93條第1項第2款，判決如主文。
本案經檢察官黃顗雯到庭執行職務。
中    華    民    國   100    年    12    月    30    日
                    刑事第三庭  審判長法官    洪志賢
                                法      官    簡佩珺
                                法      官    張鶴齡
以上正本證明與原本無異。
如不服本判決應於收受判決後10日內向本院提出上訴書狀，並應
敘述具體理由；其未敘述上訴理由者，應於上訴期間屆滿後20日
內向本院補提理由書（均須按他造當事人之人數附繕本）「切勿
逕送上級法院」。
中    華    民    國   100    年    12    月    30    日
                                書  記  官    許淑琴
附錄本案論罪科刑法條全文：
公職人員選舉罷免法第99條
對於有投票權之人，行求期約或交付賄賂或其他不正利益，而約
其不行使投票權或為一定之行使者，處 3 年以上 10 年以下有
期徒刑，得併科新臺幣1 百萬元以上 1 千萬元以下罰金。
預備犯前項之罪者，處 1 年以下有期徒刑。
預備或用以行求期約或交付之賄賂，不問屬於犯人與否，沒收之
。
犯第 1 項或第 2 項之罪，於犯罪後六個月內自首者，減輕或免
除其刑；因而查獲候選人為正犯或共犯者，免除其刑。
犯第 1 項或第 2 項之罪，在偵查中自白者，減輕其刑；因而查
獲候選人為正犯或共犯者，減輕或免除其刑。
中華民國刑法第143條
有投票權之人，要求、期約或收受賄賂或其他不正利益，而許以
不行使其投票權或為一定之行使者，處 3 年以下有期徒刑，得
併科 5 千元以下罰金。
犯前項之罪者，所收受之賄賂沒收之。如全部或一部不能沒收時
，追徵其價額。